【裁判字號】    96,訴,2253
【裁判日期】    970403
【裁判案由】    地價稅
【裁判全文】
臺北高等行政法院判決
                                     96年度訴字第02253號
                              .
原      告  新竹化工實業股份有限公司
代  表  人  甲○○（董事長）
訴訟代理人  林樹旺  律師
            莊志成  律師
被      告  新竹市稅捐稽徵處
代  表  人  乙○○處長）住同.
訴訟代理人  丙○○
            丁○兼送達代收人.
上列當事人間因地價稅事件，原告不服新竹市政府中華民國96年
4 月27日96年訴字第23號訴願決定，提起行政訴訟。本院判決如
下：
    主  文
原告之訴駁回。
訴訟費用由原告負擔。
    事  實
一、事實概要：
  (一)緣原告所有坐落新竹市○○段366 、372 、372-1 、373 號
    等4 筆土地（面積詳如附表所示）（下稱系爭土地1 、2 、
    3 及4 ），原供作工廠使用，按工業用地稅率千分之十課徵
    地價稅；惟原告位於新竹市○○街11 1號工廠業經台灣省政
    府建設廳民國（下同）84年5 月5 日84建一字第204379號函
    核准註銷工廠登記，被告乃自85年起改按一般用地稅率課徵
    地價稅，並分別核定95年之地價稅詳如附表所示。
  (二)原告不服，申請復查，經被告96年2 月7 日新市稅法字第09
    50044471號復查決定書駁回；原告不服，以系爭土地1 中，
    有2,644.54平方公尺部分係供公眾使用之私立公園，應免徵
    地價稅，其餘系爭土地應按工業用地稅率計徵地價稅為由，
    ，向新竹市政府提起訴願，遭決定駁回後，遂向本院提起本
    件行政訴訟。
二、兩造聲明：
  (一)原告聲明：訴願決定、復查決定及原處分關於新竹市○○段
              366 、372 、372-1 、373 號土地部分均撤銷。
  (二)被告聲明：駁回原告之訴。
三、兩造之爭點：
  1.系爭供倉儲批發業使用之土地，是否屬土地稅法第18條第1
    項規定按千分之十計徵地價稅之工業用地？
  2.系爭土地1 內面積為2644.54 平方公尺部分，是否合於土地
    減免規則第9 條免徵地價稅之要件？
  (一)原告主張之理由：
    1.查系爭土地1 供公園使用部分之面積為2644.54 平方公尺
      ，此有原告之新竹倉儲批發新建工程倉儲批發使用面積計
      算圖1 紙可證。次查，上開公園部分另有申請建造執照（
      建照號碼為：〔091 〕工建字第0380號），與倉儲部分為
      不同之建造執照（倉儲部分之建照號碼為〔090 〕工建字
      第0368號），故公園部分與倉儲部分各有不同之建照，上
      開公園面積非系爭倉儲建照之法定空地，被告主張上開公
      園面積係倉儲建照之法定空地，原告不得據以主張免徵地
      價稅，自屬誤會。
    2.原告主張之依據及理由：
      (1)原處分及訴願決定意旨，係依財政部88年7 月23日台財
        稅字第881929953 號函釋規定：「有關『倉儲批發業』
        得於乙種工業區內經審議核可後設置，係考量經濟發展
        過程中所產生新興業態之需地特性，惟其仍歸屬『批發
        業』性質，非屬工業範圍，而與土地稅法第18條所規範
        得享有特別稅率之業別有別，似無適用上述之規定」為
        依據，認系爭土地並無土地稅法第18條第1 項第1款適
        用工業用地特別稅率之餘地。
      (2)然查，土地稅法第18條第1 項規定：「供左列事業直接
        使用之土地，按千分之十計徵地價稅，但未按目的事業
        主管機關核定規劃使用者，不適用之：一、工業用地、
        礦業用地……。」自條文規定之內容觀之，其第1 項之
        前言固有「供左列事業直接使用之土地」，但該項各款
        之規定內容並未就事業類別予以明列，而僅就土地使用
        分區種類予以規定（工業用地、礦業用地、名勝古蹟用
        地、加油站及停車場用地），直言之，上開土地使用分
        區之土地由何種行業使用，條文中並未明定，惟由「但
        未按目的事業主管機關核定規劃使用者，不適用之」之
        但書規定，足見立法意旨並未就用地之事業予以限制，
        而僅以該用地依法所得使用經營之事業，須經該事業之
        目的主管機關核定規劃使用，即得適用該條優惠稅率。
        從而，土地稅法施行細則第13條規定：「依本法第18條
        第1 項特別稅率計徵地價稅之土地，指左列各款土地經
        按目的事業主管機關核定規劃使用者：一、工業用地：
        為依區域計畫法或都市計畫法劃定之工業區或依其他法
        律規定之工業用地，及工業主管機關核准工業或工廠使
        用範圍內之土地。」，亦係同此旨趣，均以工業用地所
        設置之合法事業經該事業目的主管機關核定規劃使用者
        為適用優惠稅率之對象。系爭土地既屬都市計畫之乙種
        工業用地，依法設置倉儲批發業，並經目的事業主管機
        關（經濟部）核准在案，依上開說明，自符土地稅法第
        18條第1 項第1 款之規定，得適用工業用地優惠稅率課
        徵地價稅。
      (3)至於財政部88年7 月23日台財稅字第881929953 號函釋
        意旨，與土地稅法第18條第1 項規定相違，自不得作為
        系爭土地應按一般用地課徵地價稅之依據，且同屬工業
        用地，在工業用地上所經營之事業均經目的事業主管機
        關核准，其地價稅亦無因事業類別不同而課徵不同稅率
        之理由，否則即顯失公平。
      (4)另查，系爭土地1 內有部分土地依法設置公園（面積26
        44.54 平方公尺）供公眾使用，此為被告所承認，亦有
        使用執照竣工圖可稽，依土地稅減免規則第9 條前段之
        規定「無償供公共使用之私有土地，經查明屬實者，在
        使用期間內地價稅或田賦全免」，被告徒以系爭土地1
        非屬公園用地，不得免徵地價稅或依優惠稅率課徵地價
        稅，依法並無理由。
    3.綜上所陳，原處分及訴願決定顯有違誤，懇請予以撤銷，
      並准系爭土地按工業用地優惠稅率課徵95年地價稅，公園
      部分並應免徵地價稅，實感德便。
  (二)被告主張之理由：
    1.相關法令：
      (1)土地稅法第6 條規定：「為發展經濟，促進土地利用，
        增進社會福利，對於國防、政府機關、公共設施、騎樓
        走廊、研究機構、教育、交通、水利、給水、鹽業、宗
        教、醫療、衛生、公私墓、慈善或公益事業及合理之自
        用住宅等所使用之土地，及重劃、懇荒、改良土地者，
        得予適當之減免；其減免標準及程序，由行政院定之。
        」第10條第2 項規定：「本法所稱工業用地，指依法核
        定之工業區土地及政府核准工業或工廠使用之土地。」
        第18條第1 項規定：「供左列事業直接使用之土地，按
        千分之十計徵地價稅。但未按目的事業主管機關核定規
        劃使用者，不適用之：一、工業用地、礦業用地。二、
        私立公園、動物園、體育場所用地。……」
      (2)土地稅法施行細則第13條第1 項第1 款及第3 款規定：
        「依本法第18條第1 項特別稅率計徵地價稅之土地，指
        左列各款土地經按目的事業主管機關核定規劃使用者。
        一、工業用地：為依區域計畫法或都市計畫法劃定之工
        業區或依其他法律規定之工業用地，及工業主管機關核
        准工業或工廠使用範圍內之土地。…三、私立公園、動
        物園、體育場所用地：為經目的事業主管機關核准設立
        之私立公園、動物園及體育場所使用範圍內之土地。」
      (3)土地稅減免規則第9 條規定：「無償供公共使用之私有
        土地，經查明屬實者，在使用期間內，地價稅或田賦全
        免。但其屬建造房屋應保留之空地部分，不予免徵。」
      (4)財政部88年7 月23日台財稅第881929953 號函釋規定：
        「說明：二、…有關『倉儲批發業』得於乙種工業區內
        經審議核可後設置，係考量經濟發展過程中所產生新興
        業態之需地特性，惟其仍歸屬『批發業』性質，非屬工
        業範圍，而與土地稅法第18條所規範得享有特別稅率之
        業別有別，似無適用上述之規定。」
    2.按土地稅法第18條第1 項第1 款規定，工業用地按目的事
      業主管機關核定規劃使用者得按千分之十計徵地價稅，惟
      既稱為工業用地，自應以供工業使用為其目的或至少應與
      工業有密切相關，方符工業用地得按優惠稅率課稅之立法
      原意。然而在本件中，系爭土地經被告於92年11月21日現
      場勘查拍攝已有遠百企業股份有限公司（下稱遠百公司）
      所經營之愛買吉安量販店（下稱愛買）及特力翠豐股份有
      限公司（下稱特力翠豐公司）所經營之B&Q 特力屋（下稱
      特力屋）進駐營業（詳原處分卷第117 至120 頁），為瞭
      解系爭土地目前使用狀況，被告復於96年1 月10日再至現
      場勘查結果，仍為愛買及特力屋營業使用（詳原處分卷第
      262 至267 頁），原告雖申請作為倉儲批發業使用，然而
      倉儲批發業本身並非工業，自不能主張按土地稅法第18條
      第1 項第1 款之優惠稅率課徵地價稅。就此爭點，原告雖
      謂：系爭土地係屬都市計畫法劃定之工業區土地，即為依
      法核定之工業區土地，且系爭土地申請設置倉儲批發業，
      業經新竹市政府都市計畫委員會審議通過，並蒙經濟部以
      經（90）商字第9002074570號函（詳原處分卷第96至104
      頁）核准，足證系爭土地已按目的事業主管機關核定規劃
      使用，自得適用工業用地稅率課稅云云。但查倉儲批發業
      經營之事項為貨物批發買賣，性質上為商業活動，而不屬
      於具有生產性之「工業」活動，自不能被歸類為工業。而
      工業主管機關准許倉儲批發業設立在工業用地內，只是考
      慮到目前台灣地區土地資源稀少，倉儲批發業又須較大之
      經營空間，所以將工業用土地對倉儲批發業開放，但不能
      因此反過來推論：因為倉儲批發業設在工業用地上，所以
      倉儲批發業之性質也從商業變質為工業。此有工業主管機
      關經濟部88年7 月6 日經（88）工字第88890430號函：「
      有關倉儲批發業，得於乙種工業區內經審議核可後設置，
      係考量經濟發展過程中所產生新興業態之需地特性，惟其
      仍歸屬『批發業性質』非屬工業範圍，而與土地稅法第18
      條所規範得享有特別稅率之業別有別，似無適用上述之規
      定。」可證，從而被告引用財政部88年7 月23日台財稅第
      881929953 號函釋意見認定系爭土地供設置倉儲批發業使
      用者，不符合土地稅法第18條第1 項第1 款之規定，而對
      系爭土地按一般用地稅率計徵95年地價稅，即無不合。
    3.又查「倉儲批發業」本身並非「工業」，依都市計畫法台
      灣省施行細則第18條第2 項第4 款第6 目規定（詳原處分
      卷第129 至131 頁），屬一般商業設施之範疇，並非具有
      生產性或相關之工業活動，自然不能被歸類為供工業使用
      。另依都市計畫法第36條規定：「工業區為促進『工業』
      發展而劃定，其土地及建築物，以供工業使用為主；……
      」，由此可知工業區劃定之目的係在繁華工業、促進工業
      技能提昇，進駐之行業自當以「工業」為限，而原告所從
      事者為倉儲批發業，其所提供之倉儲設施係供商品陳列交
      易之場所，與工業之產製、運、儲毫無關聯，屬一般商業
      設施，即所謂之「量販店賣場」，況按土地稅法第18條第
      1 項第1 款之規定，特定之土地必須符合下述3 項構成要
      件者，方得依工業用地稅率課徵地價稅：(1)土地本身之使
      用類別須屬「工業用地」，應以土地使用分區為準。(2)土
      地之使用現況為「供工業直接使用」，屬實體事實之認定
      ，依具體證據認定之。(3)土地之使用現況為符合「目的事
      業主管機關原先核定之規劃」。查倉儲批發業相關設施雖
      有適用在乙種工業區工業用地中「工業發展有關設施」之
      情形，惟所謂倉儲業相關設施之範圍係將賣場排除，此觀
      都市計畫法臺灣省施行細則第18條第2 項第2 款第7 目規
      定：「…二、工業發展有關設施：……（七）倉儲相關設
      施（賣場除外）…」即明。本件系爭土地雖屬乙種工業區
      內所設置倉儲批發業，惟實際係供作量販店賣場使用，依
      上開都市計畫法臺灣省施行細則之規定已將之排除於工業
      發展有關設施之外，實與工業無關，且工業主管機關經濟
      部亦已認定其行業屬「批發業」範疇，顯非供工業使用，
      不屬工業範圍甚明（已如前述），故本件按一般稅率計徵
      地價稅，於法有合。
    4.又查經濟部89年3 月24日經（89）工字第89002115號函（
      詳原處分卷第126 至128 頁）：「說明：……四、惟本部
      88年7 月6 日經（88）工字第88890430號函對都市計畫乙
      種工業區內經審議核可後設置之『倉儲批發業』認與土地
      稅法第18條所規範之用地有別，其理由有二：（一）此處
      之倉儲批發業，必須向當地縣（市）政府繳納相當之回饋
      金額，並須經都市計畫委員會之審議程序後，始得變更使
      用，並非逕由工業主管機關核准使用，已與工業使用（以
      製造、加工業為主）之性質，有所差距。（二）依中華民
      國行職業標準分類，倉儲批發業，歸屬『批發業』，屬『
      服務業』性質與『工業』性質有別，故本部商業司建議排
      除於土地稅法第18條之適用範圍。」是以都市計畫乙種工
      業區內經審議核可後設置之「倉儲批發業」係考量經濟發
      展過程中所產生新興業態之需地特性，始准予設置於工業
      區內，已與工業使用（以製造、加工業為主）之性質，有
      所差距，且依中華民國行職業標準分類，倉儲批發業，歸
      屬「批發業」，屬「服務業」性質與「工業」性質有別。
      故排除於土地稅法第18條之適用範圍外，以符合該條為減
      輕興辦工業人使用土地成本，俾利振興工業之立法意旨，
      若如原告主張任何行業只要經核准設立於都市計畫法劃定
      之工業區土地上皆可適用優惠稅率，則將造成同為經營倉
      儲批發業（即量販店）因設置之地點不同（工業區內或外
      ）其地價稅適用稅率即有不同的不合理現象，實有違租稅
      公平正義原則。
    5.原告以倉儲批發業為由，就核課之地價稅遞年申請行政救
      濟情形如下：90年地價稅案件，95年2 月23日經最高行政
      法院95年度判字第238 號判決上訴駁回確定在案；91年地
      價稅案件，94年11月17日經最高行政法院94年度裁字第25
      04號裁定「上訴未附理由書逾期未補正，程序不合裁定駁
      回」確定在案；92年地價稅案件，95年10月19日經最高行
      政法院95年度判字第1711號判決上訴駁回確定在案；93年
      地價稅案件，95年7 月19日經鈞院94年訴字第2387號判決
      「原告之訴駁回」，目前提起上訴，尚未判決；94年地價
      稅案件，經96年3 月22日鈞院95年度訴字第2016號判決「
      原告之訴駁回」，並於96年4 月23日經鈞院函告確定在案
      。由此觀之，與本件同樣案情之各年度行政救濟案件，原
      告皆遭敗訴判決，是以被告按一般用地稅率核課系爭土地
      95年度地價稅，並無違誤。
    6.依原告所提示「都市設計審議申請計劃書核備本」（詳被
      告補充卷第1 卷第2 至5 頁），其所設立之倉儲批發業係
      設置於東明段362-1 等8 筆地號土地上，其中僅東明段36
      6 、372 、372-1 及373 等4 筆土地屬原告所有，其餘4
      筆則為原告向兆豐國際商業銀行股份有限公司承租而來，
      不屬本件訴訟標的，此亦經原告97年3 月7 日行政訴訟補
      充理由書更正在案；另原告主張新竹市○○段366-1 地號
      土地（面積99平方公尺）亦為倉儲批發業之基地乙節，查
      原告於90年1 月與新竹市政府所簽訂「申請設置倉儲批發
      業協議書」之附件1 「申請開發土地清冊」（詳原處分卷
      第96頁）並無列載東明段366-1 地號土地；次查原告所附
      之「新竹倉儲批發新建工程倉儲批發使用面積計算圖」亦
      無該筆土地，是以，本件爭執標的應為東明段366 、37 2
      、372-1 及373 地號等4 筆土地，並不包含東明段366-1
      地號土地，併此敘明。
    7.原告申稱系爭土地1 部分面積2644.54 平方公尺供公園使
      用，且公園部分與倉儲部分各有不同建照，該公園面積非
      系爭倉儲建照之法定空地，且該土地為無償供公眾使用之
      公園，符合土地稅減免規則第9 條有關免徵地價稅規定等
      節，按土地稅法減免規則第9 條規定：「無償供公共使用
      之私有土地，得減免地價稅。但其屬建造房屋應保留之空
      地部分，不予免徵。」次按土地稅法第3條 規定：「地價
      稅或田賦之納稅義務人如左：一、土地所有權人。……」
      據此，地價稅係以土地所有權人為徵收對象，並非以承租
      人為徵收對象；地價稅之核課之自當以土地所有權人對土
      地之利用作為課徵之依據，且地價稅為財產稅，本當以財
      產所生之利益為其稅捐課體，是以原告既於90年11月28日
      起出租系爭土地供遠百公司經營量販事業收受租金而為有
      價，此有租賃契約書附卷可稽（詳原處分卷第173 至192
      頁），則遠百公司是否無償供公共使用並非所問。又該公
      園係原告在工業區為經營倉儲批發業，而與新竹市政府簽
      訂協議書所必需提供之服務設施，是以該公園與設置量販
      店之營業使用具有密切不可分離之關係，為經營倉儲批發
      業之一部分，並非單純供公共使用。又查新竹市政府工務
      局95年3 月14日函告（詳原處分卷第212 頁）系爭土地1
      係為建造房屋應保留之法定空地，另查新竹市政府所核發
      之（090 ）工建字第0368號及（091 ）工建字第03809 號
      建造執照（補充卷第1 卷第6 至9 頁），系爭土地1 均為
      其建築基地，由此觀之，該土地屬建造房屋應保留之法定
      空地無疑，不符土地稅法減免規則第9 條之但書規定。至
      原告主張無論地主自己無償供公共使用或出租給開發經營
      人再間接無償供公共使用，均有土地稅法減免規則第9 條
      之適用云云，查土地稅法減免規則第9 條免稅規定，係考
      量地主配合政府政策提供土地無償供公眾使用，致使其無
      土地收益，遂以免稅作為補償。然本件原告出租土地而有
      租金收益，若予以免稅，顯然違反租稅量能課稅原則。
    8.綜上，本件原告自84年間停工後，迄今皆未從事工廠生產
      使用或作設廠業務，雖然系爭土地申請設置倉儲批發業，
      業經新竹市政府都市計畫委員會審議通過，並蒙經濟部核
      准在案。惟「倉儲批發業」既由中央工業主管機關認定非
      屬工業範疇，並經財政部88年7 月23日台財稅第88192995
      3 號函示無土地稅法第18條特別稅率之適用。又系爭土地
      雖設有公園，惟不符土地稅減免規則第9條 所規定之免稅
      要件，從而，被告按一般用地稅率核課系爭4 筆土地地價
      稅897,391.88元，併同原告其餘土地核定95年地價稅1,10
      1,399 元，揆諸前揭規定，並無違誤，陳請予以維持。
    9.原告主張屬於公園用地部分，並未經過目的主管機關核准
      ，見新竹市○○路燈管理所95年1 月3 日函文（見原處分
      卷第153 頁以下）。而且原告亦將系爭366 號土地出租給
      他人使用，並非無償供他人使用（原告與特力翠豐公司及
      遠百公司簽訂之契約書，見原處分卷第173-201 頁），特
      力翠豐公司之租期從92年到111 年，只有承租建物部分；
      遠百公司之租期從90年11月28日到111 年12月31日，承租
      土地全部及建物，遠百公司部分另有補充契約書。
    理  由
一、本件訴訟程序進行中，被告之代表人已由馮瑞徵變更為乙○
    ○，茲由新任代表人具狀聲明承受訴訟，核無不合，應予准
    許。
二、原告起訴主張：原告所有系爭土地，既屬都市計畫之乙種工
    業用地，依法設置倉儲批發業，並經目的事業主管機關經濟
    部核准在案，符合土地稅法第18條第1 項第1 款之規定，得
    適用工業用地優惠稅率課徵地價稅；又系爭土地1 內供公園
    使用、面積為2644.54 平方公尺部分，應依土地減免規則第
    9 條免徵地價稅，詎原處分違法徵收地價稅，為此訴請如聲
    明所示云云。
三、被告則以：原告所有系爭土地，固屬都市計畫之乙種工業用
    地，且經經濟部核准依法設置倉儲批發業在案，惟仍非工業
    或工廠使用之土地，尚不符合土地稅法第18條第1 項第1 款
    之規定，故不得適用工業用地優惠稅率課徵地價稅；至系爭
    土地1 ，屬建造房屋應保留之空地部分，不合於土地減免規
    則第9 條免徵地價稅之要件，原處分並無違誤等語置辯，求
    為駁回原告之訴。
四、是本件之爭執，在於：
  (一)系爭供倉儲批發業使用之土地，是否屬土地稅法第18條第1
    項規定按千分之十計徵地價稅之工業用地？
  (二)系爭土地1 內面積為2644.54 平方公尺部分，是否合於土地
    減免規則第9 條免徵地價稅之要件？
五、經查：
  (一)按土地稅法第18條第1 項規定：「供左列事業直接使用之土
    地，按千分之十計徵地價稅。但未按目的事業主管機關核定
    規劃使用者，不適用之：一、工業用地、礦業用地。二、私
    立公園、動物園、體育場所用地。」第10條第2 項前段規定
    ：「本法所稱工業用地，指依法核定之工業區土地及政府核
    准工業或工廠使用之土地；……」同法施行細則第13條第1
    項規定：「依本法第18條第1 項特別稅率計徵地價稅之土地
    ，指左列各款土地經按目的事業主管機關核定規劃使用者。
    一、工業用地：為依區域計畫法或都市計畫法劃定之工業區
    或依其他法律規定之工業用地，及工業主管機關核准工業或
    工廠使用範圍內之土地。……三、私立公園、動物園、體育
    場所用地：為經目的事業主管機關核准設立之私立公園、動
    物園及體育場所使用範圍內之土地。」
  (二)次按土地稅法第6 條規定：「為發展經濟，促進土地利用，
    增進社會福利，對於國防、政府機關、公共設施、騎樓走廊
    、研究機構、教育、交通、水利、給水、鹽業、宗教、醫療
    、衛生、公私墓、慈善或公益事業及合理之自用住宅等所使
    用之土地，及重劃、懇荒、改良土地者，得予適當之減免；
    其減免標準及程序，由行政院定之。」土地稅減免規則第9
    條規定：「無償供公共使用之私有土地，經查明屬實者，在
    使用期間內，地價稅或田賦全免。但其屬建造房屋應保留之
    空地部分，不予免徵。」
  (三)查系爭土地經被告於92年12月5 日現場勘查時，已有愛買及
    特力屋進駐營業，此有現場照片附原處分卷頁118-122 可稽
    ；原告雖申請作為「倉儲批發業」使用，然而「倉儲批發業
    」本身並非「工業」，自不得適用土地稅法第18條第1 項第
    1 款之優惠稅率課徵地價稅；又系爭土地係出租予遠百愛買
    及特力屋營業使用而為『有償』，亦有不動產租賃契約書附
    原處分卷頁173 至201 可稽；況原告所稱之公園，除栽植少
    數路樹外，其週邊皆劃滿停車格，供顧客停放機車使用，有
    現場照片附原處分卷第117 頁可參，與一般所謂之公園差距
    甚大，與量販店之營業使用具有密切不可分離之關係，為經
    營倉儲批發業之一部分，並非單純供公共使用，自無土地稅
    減免規則所列減免地價稅之適用。是被告以系爭土地並不符
    合適用工業用地優惠稅率或免徵之規定，按一般用地稅率課
    徵系爭土地95年地價稅，洵屬有據。
  (四)原告雖主張系爭土地屬都市計畫法劃定之工業區土地，即為
    依法核定之工業區土地，且系爭土地申請設置倉儲批發業，
    業經新竹市政府都市計畫委員會審議通過，並蒙經濟部以經
    （90）商字第9002074570號函核准，足證系爭土地已按目的
    事業主管機關核定規劃使用，自得適用工業用地稅率課稅云
    云；惟查：
    1.土地稅法第18條第1 項第1 款規定，工業用地按目的事業
      主管機關核定規劃使用者得按千分之十計徵地價稅，惟既
      稱為工業用地，自應以供工業使用為其目的或至少應與工
      業有密切相關，方符工業用地得按優惠稅率課稅之立法原
      意。而「倉儲批發業」經營之事項為貨物批發買賣，性質
      上為商業活動，不屬於具有生產性之「工業」活動，自不
      能被歸類為「工業」。
    2.至工業主管機關准許「倉儲批發業」設立在「工業用地」
      內，僅係考慮到目前台灣地區土地資源稀少，「倉儲批發
      業」又須較大之經營空間，故將工業用土地對「倉儲批發
      業」開放；但不能因此推論「倉儲批發業」設在工業用地
      上，已由「商業」性質變質為「工業」性質。此參工業主
      管機關經濟部88年7 月6 日經（88）工字第88890430 號
      函所為「有關倉儲批發業，得於乙種工業區內經審議核可
      後設置，係考量經濟發展過程中所產生新興業態之需地特
      性，惟其仍歸屬『批發業性質』，非屬工業範圍，而與土
      地稅法第18條所規範得享有特別稅率之業別有別，似無適
      用上述之規定。」亦明。從而，被告引用財政部88年7 月
      23日台財稅第881929953 號函釋：「說明：二、…有關『
      倉儲批發業』得於乙種工業區內經審議核可後設置，係考
      量經濟發展過程中所產生新興業態之需地特性，惟其仍歸
      屬『批發業』性質，非屬工業範圍，而與土地稅法第18條
      所規範得享有特別稅率之業別有別，似無適用上述之規定
      。」意旨，認定系爭土地供設置倉儲批發業使用者，不符
      合土地稅法第18條第1 項第1 款之規定，而對系爭土地按
      一般用地稅率計徵地價稅，容無不合。
    3.再「倉儲批發業」本身並非「工業」，依都市計畫法台灣
      省施行細則第18條第2 項第4 款第6 目規定，屬一般商業
      設施之範疇，並非具有生產性或相關之「工業」活動，自
      然不能被歸類為供「工業」使用，另依都市計畫法第36條
      「工業區為促進『工業』發展而劃定」，由此可知工業區
      劃定之目的係在繁華工業、促進工業技能提昇，進駐之行
      業自當以『工業』為限，而原告所從事者為「倉儲批發業
      」，其所提供之『倉儲設施』係供商品陳列交易之場所，
      與工業之產製、運、儲，毫無關聯，屬『一般商業設施』
      ，即所謂之『量販店賣場』，歸屬「批發業」，屬「服務
      業」性質，與「工業」性質有別。另參以經濟部89年3 月
      24日經（89）工字第89002115號函（詳原處分卷頁126 至
      128 頁）內容所載說明四：『本部88年7 月6 日經（88）
      工字第88890430號函對都市計畫乙種工業區內經審議核可
      後設置之「倉儲批發業」認與土地稅法第18條所規範之用
      地有別，其理由有二：（一）此處之倉儲批發業，必須向
      當地縣（市）政府繳納相當之回饋金額，並須經都市計畫
      委員會之審議程序後，始得變更使用，並非逕由工業主管
      機關核准使用，已與工業使用（以製造、加工業為主）之
      性質，有所差距。（二）依中華民國行職業標準分類，倉
      儲批發業，歸屬「批發業」，屬「服務業」性質與「工業
      」性質有別，故本部商業司建議排除於土地稅法第18條之
      適用範圍。』是以都市計畫乙種工業區內經審議核可後設
      置之「倉儲批發業」係考量經濟發展過程中所產生新興業
      態之需地特性，始准予設置於工業區內，已與工業使用（
      以製造、加工業為主）之性質，有所差距，且依中華民國
      行職業標準分類，倉儲批發業，歸屬「批發業」，屬「服
      務業」性質，與「工業」性質有別，故排除於土地稅法第
      18條之適用範圍外，以符合土地稅法第18條用工業用地優
      惠稅率，係以減輕興辦工業人使用土地成本，俾利振興工
      業之立法意旨；若如原告主張任何行業只要經核准設立於
      都市計畫法劃定之工業區土地上皆可適用優惠稅率，則將
      造成同為經營倉儲批發業（即量販店）因設置之地點不同
      （工業區內或外）其地價稅適用稅率即有不同的不合理現
      象，實有違租稅公平原則，明顯違反土地稅法第18條第1
      項明文規定對供『工業』、礦業、私立公園、動物園、體
      育場、寺廟、教堂、名勝古蹟等事業直接使用且按目的主
      管機關核定規劃使用者，其土地按千分之十計徵地價稅優
      惠稅率之立法意旨。
    4.復依私立公園之目的事業主管機關新竹市政府建設局92年
      1 月29日建公字第0920000808號函文略以：「主旨：有關
      貴處函詢本市○○段362 之1 地號等7 筆土地（本院按含
      系爭土地1 在內），是否為核准設立私立之公園用地案，
      查該地點非本局所核准設立」此有該函附原處分卷頁116
      可據，是原告原主張系爭土地1 部分，應按土地稅法第18
      條第1 項第2 款私立公園用地優惠稅率計課地價稅，顯非
      可採，原告於訴訟中已不復主張，惟原告改主張應依土地
      稅減免規則第9 條規定免徵地價稅。
    5.惟按前引之土地稅法第6 條之規定及平均地權條例第25條
      規定以：「供國防、政府機關、公共設施、騎樓走廊、研
      究機構、教育、交通、水利、給水、鹽業、宗教、醫療、
      衛生、公私墓、慈善或公益事業等所使用之土地，及重劃
      、墾荒、改良土地者，其地價稅或田賦得予適當之減免；
      減免標準與程序，由行政院定之。」而土地稅減免規則既
      係由上開二法律之授權訂定，則適用該規則時，自應審酌
      土地稅法第6 條及平均地權條例第25條之規定意旨，作為
      解釋法律之依據。土地稅減免規則第9 條所稱「無償供公
      共使用」之要件，於適用時自仍應回歸土地稅法第6 條及
      平均地權條例第25條之基本精神，即須進一步審核系爭土
      地之使用是否達成發展經濟、促進土地利用、增進社會福
      利之目的為斷。土地稅減免規則第9 條對無償供公共使用
      之私有土地，達到何種地步，可以在使用期間內，全免其
      地價稅或田賦，雖未作明文之規定，惟同規則第8 條第3
      款規定，經事業主管機關核准設立，對外絕對公開，並不
      以營利為目的之私立公園及體育館場，其用地減徵百分之
      50 ； 其為財團法人組織者減徵百分之70。是依此規定，
      倘事業經主管機關「核准設立」，對外絕對公開，並不以
      營利為目的之「私立公園」，亦僅能獲得「減徵」地價稅
      之優惠，而非適用同規則第9 條規定，全部免徵地價稅，
      法令已有明文規定。舉重明輕，原告所有系爭土地並「未
      經」主管機關「核准設立」對外絕對公開之「私立公園」
      ，自非屬已達「發展經濟，促進土地利用，增進社會福利
      ，對於國防、政府機關、公共設施、騎樓走廊、研究機構
      、教育、交通、水利、給水、鹽業、宗教、醫療、衛生、
      公私墓、慈善或公益事業及合理之自用住宅等所使用之土
      地，及重劃、墾荒、改良土地」而能獲得地價稅全免優惠
      之條件，核與土地稅減免規則第9 條免徵之規定，亦屬未
      符。
    6.況由附原處分卷之現場照片及原告出租予遠百愛買及特力
      屋供倉儲批發業使用，所簽訂之不動產租賃契約書觀之，
      該停車場及公園與量販店之營業使用具有密切不可分離之
      關係，為經營倉儲批發業之一部分，亦非單純供公共使用
      ；且系爭土地領有新竹市政府核發之（90）工建字第368
      號及（91）工建字380 號建造執照在案，並已完工取得使
      用執照等情，亦有新竹市政府95年3 月14日府工建字第09
      50024759號函及地籍套繪圖等附原處分卷頁210 至212 可
      稽。被告認定上揭空地部分，核屬建造房屋應保留之法定
      空地，依土地稅減免規則第9 條但書規定，亦屬不得免徵
      地價稅，復屬有據。
六、綜上所述，原告之主張，均非可採，原處分就系爭土地按一
    般用地稅率課徵95年地價稅如附表所示，認事用法，均無違
    誤，復查決定及訴願決定遞予維持，亦無不合；原告訴請撤
    銷，為無理由，應予駁回。
七、兩造其餘主張陳述，於判決結果不生影響，無庸一一論列，
    併予敘明。
據上論結，本件原告之訴為無理由，爰依行政訴訟法第98條第1
項前段，判決如主文。
中    華    民    國    97    年    4     月    3     日
                    臺北高等行政法院第五庭
                              審判長法  官  張瓊文
                                    法  官  蕭忠仁
                                    法  官  王碧芳
上為正本係照原本作成。
如不服本判決，應於送達後20日內向本院提出上訴狀並表明上訴
理由，如於本判決宣示後送達前提起上訴者，應於判決送達後20
日內補提上訴理由書（須按他造人數附繕本）。
中    華    民    國    97    年    4     月    7     日
                                    書記官  徐子嵐
    附表：
      ┌──┬──────┬───┬─────┐
      │編號│土地地號：  │面  積│ 應納稅額 │
      │    │新竹市○○段│（㎡）│  （元）  │
      ├──┼──────┼───┼─────┤
      │ 1  │   366號    │ 8,025│815,822.32│
      ├──┼──────┼───┼─────┤
      │ 2  │   372 號   │    57│  5,351.24│
      ├──┼──────┼───┼─────┤
      │ 3  │  372-1號   │    61│  7,874.30│
      ├──┼──────┼───┼─────┤
      │ 4  │   373號    │   464│ 68,344.02│
      ├──┼──────┼───┼─────┤
      │合計│            │ 8,607│897,391.88│
      └──┴──────┴───┴─────┘


司法院資訊處製作；財團法人民間司法改革基金會備份。
